臺灣高等法院刑事判決　　　　　　　　　　　　　九十一年度上訴字第二六八二號
　　上　訴　人　臺灣板橋地方法院檢察署檢察官
　　被　　　告　甲○○
　　　　　　　　戊○○
　　　　　　　　庚○○
　　　　　　　　己○○
　　共　　　同
　　選任辯護人　莊柏林
右上訴人因被告公共危險等案件，不服臺灣板橋地方法院九十一年度訴字第三四九號
，中華民國九十一年七月十五日第一審判決（起訴案號：臺灣板橋地方法院檢察署八
十八年度偵字第二六五０一號）提起上訴，本院判決如左：
    主  文
上訴駁回。
    理  由
一、公訴意旨略以：被告戊○○、庚○○及己○○四人係臺北縣泰山鄉○○段義學小
    下段ＯＯ二三─ＯＯＯ二地號之分別共有人，被告甲○○則係上址土地地上建物
    之住戶，詎四人竟意圖為自己不法之所有，於民國八十八年五月十三日，未經上
    開土地其他共有人之同意，擅自在上址土地供公眾通行之道路上，設置面積合計
    達Ｏ．ＯＯＯＯ七二平方公頃（起訴書誤載為○、0000000平方公頃）之
    水泥柱兩個（位置、面積詳附圖）而竊佔上開土地，並壅塞公眾道路，致生往來
    之危險，因認被告戊○○、庚○○、己○○及朱慶忠均涉有刑法第三百二十條第
    二項之竊佔罪及同法第一百八十五條第一項之公共危險罪嫌。
二、惟按犯罪事實應依證據認定之，無證據不得推定其犯罪事實，又不能證明被告犯
    罪，應諭知無罪之判決，刑事訴訟法第一百五十四條、第三百零一條分別定有明
    文，再按犯罪事實之認定，應憑證據，如未能發現相當證據，或證據不足以證明
    ，自不能以推測或擬制之方法，以為裁判基礎（最高法院四十年臺上字第八十六
    號判例參照）。又認定不利於被告之事實，須依積極證據，茍積極證據不足為不
    利於被告事實之認定時，即應為有利於被告之認定，更不必有何有利之證據，有
    最高法院四十年臺上字第八十六號、三十年上字第八一六號判例可資參照。而認
    定犯罪事實所憑之證據，無論為直接證據或間接證據，其為訴訟上之證明，須於
    通常一般之人均不致於有所懷疑，而得確信其為真實之程度者，始得據之為有罪
    之認定，倘其證明尚未達到此一程度，而有合理性懷疑之存在時，即無從為有罪
    之確信，亦有最高法院七十六年臺上字第四九八六號判例可資參酌。
三、公訴人認被告涉犯竊佔及公共危險罪嫌，係以告訴人丙○○之指述，及被告等人
    於伊等與告訴人共有之台北縣泰山鄉○○段義學小下段○○二三─○○○二地號
    供公眾巷道使用，經台北縣政府編定為台北縣泰山鄉○○路○段六十巷部分，設
    置寬二、四公尺，面積合計達○、○○○○七二平方公頃之水泥柱二個，足以妨
    礙大型車輛進入出，而造成往來之危險一節，業據檢察官到現場履勘，並委請台
    北縣新莊地政事務所派員測量，製有勘驗筆錄、土地複丈成果圖各一份、及現場
    照片六張附卷可稽（見他字第一七０六卷第三八頁、六六頁至八十頁），資為論
    斷。訊據被告甲○○、戊○○、庚○○、己○○雖坦承有設置上開水泥柱，惟均
    堅決否認有何竊佔及公共危險之犯行，其等原審選任辯護人並辯稱：(1)設置水泥
    柱後並無礙一般公眾之往來及車輛通行，且被告亦於該水泥柱上以紅色字體提醒
    來往車輛及行人注意；(2)被告等係因土地處於下坡路段，車輛行經此處，難免車
    速較快，而土地之兩側亦無人行道供行人行走，為維護榮耀台北大廈住戶及學童
    之安全，避免人車爭道，且得到共有人人數二分之一以上及應有部分合計超過二
    分之一同意，方設置上開二個水泥柱，提醒來往車輛減速慢行等語。
四、經查，上開台北縣泰山鄉○○段義學下小段0000－0000地號、面積一一
    七平方公尺之土地係被告戊○○、庚○○、己○○、與陳錫樁、陳錫智、陳添利
    、陳添壽、陳添福、陳阿早、陳斯榮、陳勁誠、陳武雄、洪琇薇、陳守仁、陳琦
    哲、陳李純、林吳寶珠、林文彬、林永鎮、林婉燕、及告訴人張秋楊分別共有，
    而被告戊○○、庚○○、己○○之應有部分分別為十六分之三、十六分之三、三
    十二分之三，被告朱慶鐘之配偶陳阿早之應有部分為十六分之三，有土地登記謄
    本在卷可稽（見本院卷第四十、四一頁），被告四人在前開土地上設置水泥柱二
    個，除有告訴人提出之照片可稽（見八十八年度他字第一七○六號卷第十四、十
    五頁），檢察官並於八十八年十二月八日會同台北縣新莊地政事務所人員赴現場
    勘驗，經測量二個水泥柱面積合計為○、○○○○七二公頃（各○、○○○○三
    六平方公頃），二水泥柱間寬二、四公尺，有檢察官勘驗筆錄及台北縣新莊地政
    事務所八十八年十二月十三日88北縣莊地二字第一七七九七號函及所附土地複丈
    成果圖（即附圖）附卷可參，是被告等確有於伊等與告訴人共有之土地上設置水
    泥柱二個之情事，足堪認定。則本案須審究者，厥為被告等四人主觀上究否有為
    自己或第三人不法利益之意圖，及該二水泥柱之設置，是否截斷或杜絕公眾往來
    之通路或設備，使之喪失交通效用，並可認有發生公共危險之虞。
五、
  (一)按刑法第三百二十條第二項之竊佔罪，除須客觀上有竊佔他人之不動產之行為外
    ，仍須行為人在主觀上有為自己或第三人不法利益之意圖，始足當之，倘行為人
    並無意圖為自己或第三人不法利益之主觀犯意，則不成立上開罪責。次按各共有
    人，按其應有分，對於共有物之全部，有使用收益之權，民法第八百十八條定有
    明文。查，被告等為上開道路土地之共有人，該道路為其等住處榮耀台北大廈對
    外之通行道路，為恐小孩突然衝出被車子撞傷，為交通安全起見，於八十八年五
    月五日經徵得共有人陳阿早、庚○○、戊○○、陳勁誠、己○○、林吳寶珠、林
    永鎮、林婉燕、林文斌、陳斯榮、王濟民等同意，被告等在上開道路設置二個水
    泥柱之面積合計為○、○○○○七二平方公頃（各○、○○○○三六平方公頃）
    ，即○、七二平方公尺，並在設置之水泥柱上設有「汽機車請減速慢行、確保行
    人安全」之白底紅色等警示字樣，有告訴人提出之同意書及照片在卷可資佐證（
    見八十八年度他字第一七○六號卷第十五頁、本院卷第七二頁），足認被告等係
    對共有物之使用收益，且設置上開水泥柱之目的，在使過往車輛小心慢行，以保
    障榮耀台北大廈住戶之出入安全，並無不法利益之意圖，被告等主觀上既認為係
    基於公共安全之考量，在上開應有部分之土地上為管理使用，核與刑法第三百二
    十條第二項竊佔罪之構成要件不符。至告訴人因興建房屋，欲通行上開土地，曾
    於八十八年九月二十三日、同年十月六日與上開土地共有人調解，嗣調解不成立
    ，告訴人並陳稱土地共有人要求通行費六百萬元不果而設置上開水泥柱云云，此
    乃告訴人與共有人間為通行上開土地之協議問題，被告等既基於公共安全之考量
    ，管理使用上開土地，自難因協議不成即逕認被告等主觀上竊佔之故意。
  (二)次按刑法第一百八十五條第一項所謂「壅塞陸路」，致生往來之危險，係以有形
    之障礙物，截斷或杜絕公眾往來之設備而言，且須達於與損壞同等程度者始足當
    之，又該條項之成立，須以行為人所為足使公眾往來之通路或設備喪失交通效用
    ，且客觀上可以認定有發生交通危險之虞者為要件，如行為未達喪失交通效用或
    無足以發生交通危險者，即不負本罪之刑責。本件被告等設置於該二個水泥柱後
    ，二柱間寬度尚有二、四公尺，有附圖即複丈成果圖在卷足憑（見他字第一七０
    六號卷第七一頁），車輛行駛經過或需放慢速度，惟對通行並無為達截斷或杜絕
    之程度，猶可供公眾安全往來，不致發生交通危險；至告訴代理人於原審另指稱
    ：「大型機具進入有困難」（見原審卷第四七頁）、「我們從公園路走，路有坡
    度，且路程也較遠」等語（見原審卷第一０二頁），足見告訴人之工地施工，縱
    有因大型機具欲進入工地，亦可經由公園路方向對外聯絡，僅路程較遠、且有坡
    度而已，從而，被告等設置水泥柱之行為，尚難認已達於壅塞陸路（巷道）使之
    喪失交通效用、致生公眾往來危險之程度，自不得以刑法第一百八十五條第一項
    之妨害公眾往來安全罪相繩。
六、綜上所述，被告甲○○、戊○○、庚○○、己○○四人在主觀上並無為自己或第
    三人不法利益而竊佔共有土地之意圖，且水泥柱之設置亦未達壅塞陸路，致生公
    眾往來危險之程度，核與刑法第三百二十條第二項竊佔罪及同法第一百八十五條
    第一項妨害公眾往來安全罪之構成要件有間，本案客觀上顯現之證據，既不足以
    使通常一般人均認被告顯有竊佔及壅塞陸路之故意，而有合理性懷疑之存在，此
    外本院復查無其他積極證據足資證明被告有公訴人所指之犯行。原審為被告等無
    罪之諭知，經核於法並無不合。
七、公訴人依告訴人之請求，提起上訴略以：1.共有人按其應有部分，對共有物之全
    部有使用收益之權利，被告等在系爭土地上設置水泥柱勢必會影響其他共有人權
    利之行使，殊難以被告不知法律為由，認定渠等不該當竊佔罪。2.又原審認定被
    告等係為維護榮耀臺北大廈住戶及學童安全，避免人車爭道，且有經共有人二分
    之一以上及應有部分合計超過二分之一的同意，方設置水泥柱，其目的係為使過
    往車輛小心慢行，進而認定被告等不具備牟取自己不法利益之意圖，惟對於被告
    等為何遲至八十八年時，告訴人欲圍籬建築時始在系爭道路設置水泥柱，其目的
    應為藉此向告訴人索取六百萬元之過路費，並有當時參與協調之丁○○、乙○○
    及台北縣泰山鄉調解委員會調解筆錄可證被告係為私利而竊佔系爭土地。3.又查
    「刑法第一百八十五條第一項損壞或壅塞陸路致生往來之危險罪，採具體危險制
    ，只需損壞、壅塞之行為，造成公眾往來危險之狀態已足，不以全部損壞、壅塞
    或發生實害為必要」（最高法院七十九年度台上字第二二五０號判決參照）本案
    被告於系爭土地上設置兩座磚造水泥柱，致使兩柱之間僅留二點四公尺，然在急
    速下坡路段，且白底紅色警示字樣過小不明顯，駕駛人在路況不熟之情形下，難
    謂不會發生危險，況系爭土地兩側均停放機車，勢必發生人車爭道之危險，如何
    能謂無發生具體危險之可能性，又該二座水泥柱之寬度甚寬，業已造成公眾往來
    危險，原審認未至完全壅塞道路程度，不構成公共危險罪，顯有不當云云。惟查
    ，被告等於系爭道路上設置水泥柱，如有不當之處，乃屬交通違規拆除問題，其
    等並無為自己或第三人不法利益之意圖，已如前述；且被告仍容留通路供公眾通
    行，而非完全剝奪告訴人使用該系爭土地，置於其本人之實力支配下，自與刑法
    竊佔之要件不合。又依卷內所附照片觀之，該處位屬巷道，衡情一般車輛速度均
    會放慢，且兩座水泥柱相隔二點四公尺，雖大型車輛無法通過，惟一般車輛仍可
    順利通行，並無完全壅塞道路情形，並無致生往來危險之結果，即非該當刑法第
    一百八十五條第一項之構成要件。上訴意旨所指各情，容有誤會，上訴非有理由
    ，應予駁回。
據上論斷，應依刑事訴訟法第三百六十八條，判決如主文。
本案經檢察官王安明到庭執行職務。
中      華      民      國    九十一    年     十一     月    二十一    日
                              台灣高等法院刑事第七庭
                                  審判長法  官  吳  啟  民
                                        法  官  施  俊  堯
                                        法  官  蘇  隆  惠
右正本證明與原本無異。
妨害公眾往來安全罪部分如不服本判決應於收受送達後十日內向本院提出上訴書狀，
其未述上訴之理由者並得於提起上訴後十日內向本院補提理由書（均須按他造當事人
之人數附繕本）。
竊佔罪部分不得上訴。
                                        書記官  周  素  秋
中      華      民      國     九十一   年     十一     月    二十二    日
